臺灣桃園地方法院民事裁定
110年度消債更字第317號
聲  請  人  
即  債務人  孫瑞杰  
代  理  人  黃柏彰律師(法扶律師)
上列聲請人因消費者債務清理條例事件，聲請更生，本院裁定如
下：
    主  文
更生之聲請駁回。
聲請程序費用新臺幣1,000元由聲請人負擔。
    理  由
一、按債務人不能清償債務或有不能清償之虞者，得依消費者債
    務清理條例所定更生或清算程序，清理其債務。聲請更生或
    清算不合程式或不備其他要件者，法院應以裁定駁回之。但
    其情形可以補正者，法院應定期間先命補正。消費者債務清
    理條例 (下稱消債條例)第3條、第8條定有明文。所謂「不
    能清償」，指債務人因欠缺清償能力，對已屆期之債務，全
    盤繼續處於不能清償之客觀經濟狀態者而言。又所謂「不能
    清償之虞」，係指依債務人之清償能力，就現在或即將到期
    之債務，有不能清償之蓋然性或可能性而言。易言之，債務
    人之狀態如置之不理，客觀上得預見將成為不能清償之情形
    而言，此將來發生不能清償之事實，不必達到高度之確信。
    至於債務人之清償能力，則包括財產、信用及勞力（技術）
    ，並不以財產為限，必須三者總合加以判斷仍不足以清償債
    務，始謂欠缺清償能力而成為不能清償。是債務人聲請更生
    ，必以其所能運用之資產扣除生活上必要支出後，已經小於
    負債，以致不能清償，或有具體事實足認有不能清償之虞者
    ，方堪許之。至債務人是否不能清償或有不能清償之虞，暨
    協商成立後，是否因不可歸責於己事由，陷於履行協商條件
    有重大困難之情狀，悉應斟酌其全部資產、各種收入及勞力
    價值等狀況定之，非得僅以薪資收入多寡為唯一判斷之依據
    。
二、聲請意旨略以：聲請人前積欠金融機構債務無法清償，於11
    0年7月22日聲請消費者債務清理法院前置調解，嗣經司法事
    務官於110年9月9日開立調解不成立證明書。又聲請人無擔
    保或無優先權之債務總額為52,810元，且未經法院裁定開始
    清算程序或宣告破產，爰聲請裁定准予更生等語。
三、經查：
（一）關於前置協商之要件：聲請人前於110年7月22日向本院聲
      請消費者債務清理之調解，因無力清償債務以致調解不成
      立等情，有財團法人金融聯合徵信中心查詢當事人綜合信
      用報告回覆書及本院調解不成立證明書等件附卷可按（見
      本院110年度司消債調字第345號卷〈下稱調解卷〉13至15頁
      、52頁；本院卷43至54頁），並經本院調取前開調解卷宗
      核閱屬實。
（二）關於聲請人之債務總額：聲請人雖陳報其無擔保或無優先
      權債務總額為52,810元（調解卷4頁），然依債權人陳報
      及財團法人金融聯合徵信中心查詢當事人綜合信用報告回
      覆書（調解卷40頁、50-1頁；本院卷43至54頁、109至119
      頁），實為58,568元（計算式：20,221元＋25,611元＋12,7
      36元＝58,568元），本院認應以該金額為其債務總額。
（三）關於聲請人之財產及收入：聲請人除汽機車各1輛外，名
      下無其餘財產，有聲請人提出之全國財產稅總歸戶財產查
      詢清單、行車執照、機車新領牌照登記書在卷可佐（調解
      卷16頁、23頁；本院卷59頁、107頁、131頁）；就收入部
      分，聲請人稱任職於廣群保全股份有限公司，每月薪資約
      24,000元，核與聲請人提出108至109年度綜合所得稅各類
      所得資料清單、在職證明書、薪資證明、薪資明細表、勞
      工保險被保險人投保資料表等件大致相符（調解卷18至22
      頁背面；本院卷55頁、57頁、61至75頁），且經本院查無
      聲請人其他收入資料，堪認聲請人所陳應屬實在，本院認
      以24,000元列計其每月收入為適當。
（四）關於聲請人之必要支出：聲請人雖陳報其每月必要生活費
      用為28,584元（包括：房租14,000元、水電費3,000元、
      瓦斯費2,000元、膳食費1,500元、罰鍰2,500元、勞健保
      費用1,000元、母親扶養費4,584元），惟有關交通違規罰
      鍰部分，因非屬消債條例施行細則第21條之1第1項所定之
      必要支出，故此部分支出不得列入必要費用，應予剔除；
      另房租、水電瓦斯費用部分應與同住姊弟等人平均分擔。
      又聲請人之母親名下無財產所得，其扶養義務人共3人等
      情，業提出聲請人母親之全國財產稅總歸戶財產查詢清單
      、108及109年度綜合所得稅各類所得資料清單、母親戶籍
      謄本、扶養義務人戶口名簿附卷可參（本院卷83頁、93至
      97頁、133至135頁），堪認聲請人之母親有受扶養之必要
      。本院審酌桃園市110年度平均每人每月最低生活費、聲
      請人之經濟及上開家庭生活狀況等情，認聲請人每月必要
      生活費用應以上開最低生活費用之1.2倍即18,337元列計
      為當，其陳報母親扶養費4,584元則屬適當。是聲請人每
      月必要生活費用應以22,921元（計算式：18,337元＋4,584
      元＝22,921元）列計。
四、綜前所述，聲請人名下除有汽機車各1輛外，無其他財產，
    現每月所得收入約為24,000元，扣除其必要支出22,921元後
    ，剩餘1,079元（計算式：24,000元－22,921元＝1,079元）。
    而本件聲請人之無擔保或無優先權債務總額含本金、利息、
    違約金計至110年7月21日，為58,568元。則聲請人以其能力
    ，縱全數清償上開債務，亦僅須約4.5年（計算式：58,568
    元÷1,079元＝54.2個月），即使加計利息，所須清償之時間
    亦不逾上開期間之2倍。而聲請人為77年次，目前34歲，距
    強制退休年齡65歲尚有31年，足認其並非不能清償上揭債務
    。本件客觀上既難認聲請人有不能清償債務或有不能清償之
    虞之情事存在，核與消債條例第3條所定要件即有不符，揆
    諸首揭法律規定，聲請人本件更生之聲請，為無理由，應予
    駁回。　　
五、據上論結，本件聲請無理由，爰裁定如主文。　 
中　　華　　民　　國　　111 　年　　3 　　月　　17　　日
                  民事第二庭    法　官　 林其玄　
以上正本係照原本作成。
如對本裁定抗告，應於裁定送達後10日內向本院提出抗告狀，並
繳納抗告費新臺幣1,000元。
中　　華　　民　　國　　111 　年　　3 　　月　　17　　日
                                書記官　謝宛橙